【裁判字號】    98,上易,3078
【裁判日期】    990211
【裁判案由】    竊盜
【裁判全文】
臺灣高等法院刑事判決            98年度上易字第3078號
上  訴  人  臺灣桃園地方法院檢察署檢察官
被      告  乙○○
上列上訴人因被告竊盜案件，不服臺灣桃園地方法院98年度易字
第906號，中華民國98年10月23日第一審判決（起訴案號：臺灣
桃園地方法院檢察署97年度偵字第24583號、98年度偵字第2377
、12255號），提起上訴，本院判決如下：
    主  文
上訴駁回。
    理  由
一、公訴意旨略以：被告乙○○意圖為自己不法所有，分別於(一)
    民國97年7月1日下午5時，在桃園縣中壢市○○路115號甲○
    ○○人事室內，徒手竊取賴惠君所有皮包1 個（內含身分證
    、健保卡、汽車駕照、機車駕照、機車行照各1張、手機1支
    及現金新臺幣（下同）5千元得逞。(二)97年10月31日下午5時
    許，在甲○○○社會科辦公室，徒手竊取黃雪枝所有皮包內
    現金4千3百元及林淑菁所有皮包內現金1千5百元得逞。因認
    被告涉犯刑法第320條第1項之竊盜罪嫌等語。
二、按犯罪事實應依證據認定之，無證據不得認定其犯罪事實；
    又不能證明被告犯罪者，應諭知被告無罪之判決，刑事訴訟
    法第154條第2項、第301條第1項分別定有明文。而事實之認
    定，應憑證據，如未發現相當證據或證據不足以證明，自不
    能以推測或擬制之方法，為裁判基礎（最高法院40年臺上字
    第86號判例參照）。再認定不利於被告之事實，須依積極證
    據，苟積極證據不足為不利於被告事實之認定時，即應為有
    利於被告之認定，更不必有何有利之證據（最高法院30年上
    字第816號判例參照）；又所謂「積極證據足以為不利被告
    事實之認定」係指據為訴訟上證明之全盤證據資料，在客觀
    上已達於通常一般之人均不致於有所懷疑，而得確信被告確
    曾犯罪之程度，若未達到此一程度，而有合理懷疑之存在時
    ，即無從為有罪之認定（最高法院76年臺上字第4986號判例
    參照）。
三、公訴人認被告涉有前開竊盜罪嫌，無非係以被告曾於警詢及
    偵查中坦承有至甲○○○行竊，而證人賴惠君、黃雪枝、林
    淑菁證述渠等上開財物失竊，證人陳瑞鴻證述於97年10月31
    日下午5時許，有見到被告至自然科辦公室稱其要修繕網路
    一節，及甲○○○之錄影畫面有被告進入甲○○○之紀錄為
    其主要論據。訊據被告堅決否認有上開竊盜犯行，辯稱：伊
    只有於97年8月11日及同年月15日前往甲○○○行竊（此部
    分已有罪確定），僅去甲○○○行竊該兩次，伊沒有於97年
    7 月1日及同年10月31日去行竊等語。
四、經查：
  (一)被告於警詢中供稱：「（至甲○○○行竊幾次？）兩次」、
    「（至甲○○○行竊之時間？竊取何物？）97年7月間偷教
    室抽屜內之金錢，97年8月間偷教室內之筆記型電腦」、「
    （97年8月11日晚間9時42分許，在甲○○○內監視器畫面中
    之人是否是你？）是」、「（該日進入甲○○○作何要事？
    ）要偷東西」、「（進入甲○○○行竊之時間？）都是半夜
    行竊」、「（甲○○○社會科辦公室有人皮包現金失竊1千8
    百元，是否是你所竊？）我沒有做」等語（見97年度偵字第
    24583號卷第13至14頁），是被告於警詢中係供稱僅有至甲
    ○○○行竊2次，且行竊時間均係半夜，並已否認有至甲○
    ○○行竊皮包或皮包內之金錢等情；被告於偵查中雖供稱：
    「（是否在警詢中說分別於97年7月1日下午5時、8月12日上
    午7時10分、8月15日上午7時30分、10月31日下午5時，4次
    侵入甲○○○辦公室竊取辦公室內之財物？）有」、「（去
    偷的時候，有無攜帶工具？）偷筆記型電腦那次有拿螺絲起
    子，用途是打開喇叭鎖，另一次是爬窗戶，我印象中只去過
    兩次」、「（有無於97年7月1日下午5時、8月12日上午7時
    10分、8月15日上午7時30分、10月31日下午5時至甲○○○
    行竊？）有至甲○○○行竊，但時間我不記得」等語（見97
    年度偵字第24583號卷第50、54頁），惟查，被告並未於警
    詢中坦承有於97年7月1日下午5時及同年10月31日下午5時進
    入甲○○○行竊，且已於偵查中向檢察官陳明其不記得行竊
    之確切日期，只記得時間點都是半夜，是檢察官向被告詢以
    ：「是否於警詢中說於97年7月1日下午5時許、10月31日下
    午5時許，侵入甲○○○行竊」，而被告答稱「有」，確屬
    有瑕疵之自白。
  (二)證人賴惠君、黃雪枝、林淑菁於警詢、偵查及原審審理中之
    證述，僅足證明渠等分別有皮包1個（內含身分證、健保卡
    、汽車駕照、機車駕照、機車行照各1張、手機1支及現金5
    千元）、皮包內有現金4千3百元、皮包內現金1千5百元遭竊
    ，渠等均未親見竊取渠等財物之人究為何人。至於被告曾於
    97年10月31日下午5時許，至甲○○○自然科辦公室稱其要
    修繕網路一節，雖據證人陳瑞鴻於警詢、偵查及原審審理中
    證述無誤，然證人陳瑞鴻於原審中已證稱：僅見到被告至自
    然科辦公室稱要修繕網路，並未見被告前往社會科辦公室，
    自然科辦公室在1樓，社會科辦公室在2樓，伊也未見被告上
    樓，只看到被告走出自然科辦公室等語（見原審98年度易字
    第906號卷第23頁），而被害人黃雪枝、林淑菁皮包內之現
    金，係在2樓之社會科辦公室遭竊，與證人陳瑞鴻見到被告
    出現之1樓自然科辦公室空間上難認有何密接之關係，故亦
    難憑證人陳瑞鴻證述有在自然科辦公室看到被告自稱要修繕
    網路一節，遽認被告有前往位在2樓之社會科辦公室行竊。
  (三)甲○○○之錄影畫面有被告進入甲○○○之紀錄，然該錄影
    之日期係97年8月11日晚間9時42分、9時44分、10時59分許
    ，並非檢察官起訴此部97年7月1日、同年10月31日之時間點
    ，又另有甲○○○於97年10月31日下午4時32分許之監視錄
    影畫面，然被告已否認畫面之人係伊，經本院詳閱該監視錄
    影畫面之角度係從高處向下拍攝，難以辨認被拍攝者之五官
    輪廓，又畫面亦不清晰，亦難認確係被告，是卷附甲○○○
    之監視錄影畫面尚不得憑為認定被告有於97年7月1日、同年
    10月31日行竊之證據。
  (四)綜上所述，公訴人所提之積極證據均不足證明被告有於97年
    7月1日、同年10月31日前往甲○○○行竊，此外，復查無其
    他證據足資證明被告有上開犯行，被告被訴此部分之竊盜犯
    行，均屬不能證明，應諭知被告無罪之判決。
五、原審以不能證明被告犯罪而為無罪之諭知，經核並無不合。
    檢察官上訴意旨仍執陳詞，漫就原審採證認事職權之適法行
    使，或判決內已明白論斷之事項砌詞指摘，難認有理由，應
    予駁回。
六、被告經合法傳喚，無正當理由不到庭，爰不待其陳述逕行判
    決。
據上論斷，應依刑事訴訟法第368條、第371條，判決如主文。
本案經檢察官陳昱旗到庭執行職務。
中    華    民    國    99    年    2    月    11    日
                  刑事第二十庭審判長法  官  楊貴雄
                                    法  官  林銓正
                                    法  官  周明鴻
以上正本證明與原本無異。
不得上訴。
                                    書記官  邵淑津
中    華    民    國    99    年    2     月    11    日


司法院資訊處製作；財團法人民間司法改革基金會備份。
